【裁判字號】    92,交上易,358
【裁判日期】    921009
【裁判案由】    過失致死
【裁判全文】
臺灣高等法院刑事判決                          九十二年度交上易字第三五八號
    上  訴  人  臺灣桃園地方法院檢察署檢察官
    被      告  乙○○
    選任辯護人  李惠平律師
右上訴人因過失致死案件，不服臺灣桃園地方法院九十一年度交易字第六四一號，中
華民國九十二年五月三十日第一審判決（起訴案號：臺灣桃園地方法院檢察署九十一
年度偵字第一八二三七號），提起上訴，本院判決如左：
    主  文
原判決撤銷。
乙○○因過失致人於死，處有期徒刑參月，如易科罰金，以參佰元折算壹日。
    事  實
一、乙○○於民國九十一年八月廿四日晚上，駕駛車牌號碼Ｋ七─五二八六號自用小
    客車，沿桃園縣平鎮市○○街由壢新醫院往民族路方向行駛。於同日晚上九時四
    十分許，行經同市○○街、育達路口時，本應注意駕駛人行車時應注意車前狀況
    ，隨時採取必要之安全措施，以避免危險之發生，而依當時情形，又無不能注意
    之情事，竟疏於注意前方適有張純菁所騎乘之腳踏車，由復旦路二段闖越紅燈左
    轉過來，亦疏未注意來車即逆向騎入文化街，張純菁所騎乘之腳踏車遂撞及乙○
    ○自小客車之左側後視鏡，張純菁因之人車倒地，致顱內出血經送醫後不治死亡
    。乙○○肇事之後，於犯罪被發覺前，在警員至現場處理車禍時，主動向警員報
    明肇事並接受裁判。
二、案經乙○○自首由桃園縣警察局平鎮分局報請臺灣桃園地方法院檢察署檢察官相
    驗後自動檢舉偵辦。
    理  由
一、訊據被告乙○○固坦認於右揭時、地與被害人張純菁發生車禍，惟矢口否認有何
    過失致死犯行，辯稱：當時該路段無路燈，視線不佳，肇事前伊完全沒發現到張
    純菁人車，張純菁突然闖入其車道，伊立即剎車，始發現張純菁人車倒於地上，
    伊並無過失云云。
二、惟查右揭事實，業據被害人家屬丙○○指述歷歷，並經目擊證人甲○○於警訊時
    證稱：其目睹二車之擦撞點在小客車車身左側後視鏡處等語，此外復有交通事故
    調查報告表一紙、現場照片十一張附卷可稽。另本件車禍被害人張純菁因此車禍
    受傷死亡，亦經檢察官督同檢驗員相驗屬實，製有相驗筆錄、相驗屍體證明書、
    驗斷書在卷可憑。
三、被告雖辯稱車禍當時該路段無路燈，視線不佳，肇事前伊沒發現到張純菁人車，
    張純菁突然闖入其車道，伊立即剎車，始發現張純菁人車倒於地上，伊無過失云
    云。而本案唯一目擊證人甲○○於原審調查、審理時，經合法傳、拘未到庭，於
    本院審理時經合法傳換亦未到庭，雖其於警訊時證稱伊於案發當時駕駛自用小客
    車，沿桃園縣平鎮市○○街由壢新醫院往民族路方向行駛，伊與被告同路、同方
    向行駛，伊之車輛跟在被告車輛後方約四個車身距離，迨行經文化街、育達路二
    段、復旦路二段之十字路口時，伊看見被害人騎腳踏車由復旦路二段闖紅燈左轉
    駛入文化街，該被害人左轉駛入文化街後，係騎乘在接近路口之文化街二個車道
    間之雙黃線上，被害人之腳踏車與被告之自用小客車之撞擊點係在被告之自用小
    客車左側照後鏡，被害人之腳踏車亦倒在前開接近路口之文化街二個車道間之雙
    黃線上，被告所駕駛之自用小客車於案發時之時速約廿至卅公里等語。似與被告
    所稱伊係綠燈直行，被害人突然橫向騎過來而擦撞之情節相符合，惟查被告於警
    訊時自承伊綠燈直行沒多久即看見腳踏車橫向過來，已過紅綠燈五公尺，伊閃煞
    不及而碰撞等語。按駕駛人應注意車前狀況，隨時採取必要安全措施，道路交通
    安全規則第九十四條第三項訂有明文。查本件被害人既係騎乘腳踏車，其車速必
    然非快，而被告自陳其直行沒多久即看見腳踏車橫向過來，則其自應注意避免與
    該腳踏車碰撞，雖然當時因深夜無路燈致影響視線，惟於此種狀況中被告更應審
    慎行車，詎其未為之，反以視線不佳為由欲卸其責，足徵被告於事發時並未充分
    注意車前狀況，其有過失甚明。
四、按駕駛人應注意車前狀況，隨時採取必要安全措施，道路交通安全規則第九十四
    條第三項定有明文。本件被告駕駛自小客車，自應注意上開規定，隨時採取必要
    之安全措施，以避免危險之發生，而依當時情形，並無不能注意之情事，竟疏於
    注意前方適有張純菁騎乘腳踏車，由復旦路闖越紅燈左轉，致二車相撞及，被告
    自應負過失之責，且其過失行為，與被害人之死亡間，具有相當因果關係甚明。
    雖被害人騎乘腳踏車違規闖越紅燈左轉，亦有疏失，惟並不能解免被告之過失責
    任，是以被告犯行應堪以認定。
五、核被告所為，係犯刑法第二百七十六條第一項之過失致死罪。被告乙○○肇事之
    後，於犯罪被發覺前，在警員至現場處理車禍時，主動向警員報明肇事並接受裁
    判，經被告於本院審理時供明，應依自首之規定減輕其刑。原審未察，遽認若依
    前開證人甲○○之警訊證詞，係被害人闖越紅燈左轉屬實，則本件被告過失責任
    之認定當更屬負面，本案車禍之肇發，依現存證據而論，係僅可歸咎被害人一方
    ，因而為被告無罪之諭知，自有未當，檢察官上訴指摘原判決不當，其上訴為有
    理由，爰由本院將原判決撤銷改判，並審酌被告之過失情節，被害人騎乘腳踏車
    違規闖越紅燈左轉，亦有過失，且過失情節較重及被告犯罪之動機、目的、手段
    、所造成之傷害、犯罪後雖與被還害人之家屬達成調解，但迄未履行調解條件，
    賠償被害人家屬之損害等一切情狀，量處如主文第二項所示之刑，並諭知易科罰
    金之折算標準，以示懲儆。
據上論斷，應依刑事訴訟法第三百六十九條第一項前段、第三百六十四條、第二百九
十九條第一項前段，刑法第二百七十六條第一項、第六十二條前段、第四十一條第一
項，罰金罰鍰提高標準條例第一條前段、第二條，判決如主文。
本案經檢察官洪泰文到庭執行職務。
中      華      民      國    九十二    年      十      月      九      日
                              臺灣高等法院交通法庭
                                  審判長法  官  許  錦  印
                                        法  官  許  宗  和
                                        法  官  劉  壽  嵩
右正本證明與原本無異。
不得上訴。
                                        書記官  楊  妙  恩
中      華      民      國    九十二    年      十      月     十四     日
附錄本案論罪科刑法條全文：
所犯法條刑法第二百七十六條第一項：
因過失致人於死者，處二年以下有期徒刑、拘役或二千元以下罰金。


司法院資訊處製作；財團法人民間司法改革基金會備份。
